【裁判字號】    99,簡上,294
【裁判日期】    991105
【裁判案由】    清償債務
【裁判全文】
臺灣臺北地方法院民事判決             99年度簡上字第294號
上  訴  人  丙○○
被  上訴人  聯邦商業銀行股份有限公司
法定代理人  甲○○
訴訟代理人  乙○○
            丁○○
上列當事人間請求清償債務事件，上訴人對於本院簡易庭98年度
北簡字第29548 號第一審判決提起上訴，本院於99年10月6 日言
詞辯論終結，判決如下：
    主  文
原判決廢棄。
被上訴人在第一審之訴駁回。
第一、二審訴訟費用由被上訴人負擔。
    事  實  及  理  由
一、被上訴人起訴主張：上訴人於民國91年9 月5 日，向被上訴
    人申領信用卡（卡號：0000000000000000號，下稱系爭信用
    卡），而成立信用卡消費契約，依約上訴人得於財團法人聯
    合信用卡處理中心等之特約商店記帳消費，但應於次月繳款
    截止日前向被上訴人清償，逾期清償則應給付按週年利率19
    .71 % 計算之利息，暨上訴人未繳清之金額按月計算之違約
    金。詎上訴人自91年9 月26日起至95年5 月15日止持系爭信
    用卡，向特約商店消費記帳金額累計新臺幣（下同）167,06
    2 元，加計利息、違約金後，合計積欠180,349 元。爰基於
    信用卡消費法律關係，訴請上訴人給付180,349 元，及其中
    167,062 元自95年5 月16日起至清償日止，按週年利率19.7
    1 % 計算之利息。經原審判決被上訴人全部勝訴，茲上訴人
    不服原審判決，提起本件上訴。被上訴人除援用於原審之主
    張及陳述外，於本院補陳：上訴人所申領之系爭信用卡，同
    時具有現金卡功能，而現金卡積欠帳款部分，前經本院95年
    度北簡字第2895號判決被上訴人全部勝訴在案，本件起訴僅
    在處理先前漏未起訴之信用卡積欠帳款部分等語。聲明：上
    訴駁回。
二、上訴人於原審審理時未曾到庭陳述或提出書狀表示意見。經
    原審判決被上訴人全部勝訴，茲上訴人不服原審判決，提起
    本件上訴。上訴人於本院陳稱：並未申領系爭信用卡；系爭
    信用卡帳單寄送地址為彰化市，惟該址並非上訴人住址；系
    爭信用卡申請資料、簽名等皆非其筆跡，其上所載電話亦非
    上訴人所有；系爭信用卡應係其兄曾明松冒用其名義辦理等
    語，資為抗辯。聲明：（一）原判決廢棄。（二）被上訴人
    在第一審之訴駁回。
三、按當事人主張有利於己之事實者，就其事實有舉證之責任，
    民事訴訟法第277 條前段定有明文。次按主張權利義務有消
    滅或妨礙事由發生之當事人，應就該消滅或妨礙事由業已發
    生之要件事實，負舉證責任。本件被上訴人基於信用卡消費
    法律關係，訴請上訴人給付給付180,349 元，及其中167,06
    2 元自95年5 月16日起至清償日止，按週年利率19.71 % 計
    算之利息，既為上訴人所否認，並以前開情詞置辯，則依前
    開說明，被上訴人自應就系爭信用卡確由上訴人申領、消費
    等情負擔舉證責任，先予敘明。
四、本件被上訴人主張上情，固據其提出系爭信用卡申請書、歷
    史帳單查詢紀錄、未入帳查詢紀錄（見原審卷頁4 、6 至8
    、本院卷46至58）為憑。惟查，上訴人業已否認系爭信用卡
    申請書為其填載，被上訴人復未能提出其他證據資料證明該
    申請書確為上訴人填載之事實，則依前開說明，本院自無法
    逕為有利於被上訴人之認定。是被上訴人主張系爭信用卡為
    上訴人所申領，即屬速斷，尚難遽採。況參酌上開申請書上
    所載行動電話「0000000000」，用戶名稱並非上訴人，而係
    「曾明松」，此經本院函詢臺灣大哥大股份有限公司查證屬
    實（見本院卷頁64），核與上訴人所稱：系爭信用卡應係係
    其兄曾明松冒用其名義辦理等語情節大致相符。益徵系爭信
    用卡申請書確非上訴人所填載。是被上訴人主張上訴人申領
    系爭信用卡云云，即屬無據，無法採取。至被上訴人雖復提
    出上開系爭信用卡歷史帳單查詢記錄、未入帳查詢紀錄為據
    ，然查，該記錄充其量僅能證明系爭信用卡確有如該記錄所
    載之消費，無足證明該等消費係由上訴人所為。是被上訴人
    執此主張上開記錄內之消費係上訴人所為，亦屬無據，仍無
    可採。又被上訴人另主張上訴人在其他銀行有呆帳及相關協
    議還款紀錄，顯示上訴人資力及清償能力確實較一般人為低
    乙節。然查，縱認被上訴人主張此部分事實為真，亦與系爭
    信用卡是否由上訴人申領、消費係屬二事，無相當因果關係
    。是本院自無從僅以上訴人資力及清償能力不佳，即予推認
    系爭信用卡由上訴人申領、消費。被上訴人此部分主張，恐
    有誤會，無法採認。
五、綜上所述，被上訴人既未能舉證證明系爭信用卡確由上訴人
    申領、消費等情，則其基於兩造間信用卡消費法律關係，訴
    請上訴人給付180,349 元，及其中167,062 元自95年5 月16
    日起至清償日止，按週年利率19.71 % 計算之利息，為無理
    由，不應准許。原審判命上訴人給付並依職權為假執行之宣
    告，自有未洽。上訴意旨指摘原判決不當，求予廢棄改判，
    為有理由。自應由本院予以廢棄改判如主文所示。
六、本件事證已臻明確，兩造其餘舉證及攻擊防禦方法，核與判
    決結果不生影響，爰不予一一論述，附此敘明。
七、據上論結，本件上訴為有理由，依民事訴訟法第436 條之1
    第3 項、第450 條、第78條，判決如主文。
中    華    民    國    99    年    11    月    5     日
                  民事第二庭    審判長法  官  張松鈞
                                      法  官  羅郁婷
                                      法  官  黃呈熹
以上正本係照原本作成。
本判決不得上訴。
中    華    民    國    99    年    11    月    5     日
                                      書記官  傅美蓮

司法院資訊處製作；財團法人民間司法改革基金會備份。
